【裁判字號】    98,訴,530
【裁判日期】    980804
【裁判案由】    損害賠償
【裁判全文】
臺灣高雄地方法院民事判決               98年度訴字第530號
原      告  乙○○
            丙○○
                        樓之1.
共      同
訴訟代理人  李春錦律師
被      告  甲○○
            鳳泰交通股份有限公司
法定代理人  戊○○
共      同
訴訟代理人  己○○
            丁○○
上列當事人間請求損害賠償事件，原告於刑事訴訟程序（97年度
交簡上字第290 號）提起附帶民事訴訟（97年度交簡上附民字第
29號），經本院刑事庭裁定移送，本院於民國98年7 月20日言詞
辯論終結，判決如下：
    主    文
被告應連帶給付原告乙○○新臺幣拾陸萬肆仟貳佰元；連帶給付
原告丙○○新臺幣參萬零柒佰零壹元，及均自民國九十七年十二
月二十日起至清償日止，按週年利率百分之五計算之利息。
原告其餘之訴駁回。
本判決第一項得假執行。
    事  實  及  理  由
一、原告主張：被告甲○○為被告鳳泰交通股份有限公司（下稱
    鳳泰公司）之曳引車司機，於民國96年4 月2 日9 時45分許
    ，駕駛車牌號碼WI -819 號營業用曳引車（下稱系爭曳引車
    ），行經高雄縣燕巢鄉國道10號東向12.7公里處，本應注意
    車前狀況及行車路況，隨時採取必要之安全措施，依當時狀
    況，並無不能注意之情事，竟疏未注意，失控跨越槽化線，
    適原告乙○○駕駛車牌號碼0070-QR 號自用小客車搭載原告
    丙○○，在下交流道處之減速車道停等，兩車因而發生碰撞
    （下稱系爭事故），致乙○○受有左鎖骨閉鎖性骨折、左側
    第三肋骨閉鎖性骨折及右手第二掌指挫傷凝血腫等傷害；丙○○受有左腰挫傷、疑似左側第七肋骨閉鎖性骨折等傷害（
    下合稱系爭傷害），因而分別受有下列損害：(1)醫藥費：乙○○支出新臺幣（下同）51,200元；丙○○支出701 元；(2)
    減少勞動能力損失：乙○○自96年4 月2 日起至同年7 月2
    日止，因等候鎖骨、肋骨自然癒合期間內無法工作，致受有
    減少3 個月勞動能力之損失91,626元（計算式：月薪30,542
    元×3 月＝91,626元）；(3)精神慰撫金：乙○○自96年4 月
    2 日起至97年3 月9 日之復健期間內，遭受長達11個月之身
    心折磨，爰請求80萬元；丙○○所受傷害因無法手術，僅能
    等候自然癒合，飽受傷痛之身心折磨，爰請求5 萬元。為此
    ，依民法第184 條第1 項、第191 條之2 及第188 條第1 項
    侵權行為損害賠償請求權提起本訴等情，並聲明：(一)被告應
    連帶給付乙○○942,826 元，及自附帶民事起訴狀繕本送達
    最後一位被告翌日起至清償日止，按週年利率5%計算之利息
    。(二)被告應連帶給付丙○○50,701元，及自附帶民事起訴狀
    繕本送達最後一位被告翌日起至清償日止，按週年利率5%計
    算之利息。
二、被告均以：對系爭事故之發生過程及本院97年度交簡上字第
    290 號刑事判決認定因伊之過失致生系爭事故之事實無意見
    ，然原告請求精神慰撫金之金額過高，應予酌減等語置辯。
    並聲明：原告之訴駁回。
三、兩造不爭執事項：
  (一)甲○○受僱於鳳泰公司擔任曳引車司機。
  (二)甲○○於96年4 月2 日9 時45分許，駕駛系爭曳引車行經高
    雄縣燕巢鄉國道10號東向12.7公里處，發生系爭事故，致乙○○及丙○○受有系爭傷害。
  (三)甲○○因犯業務過失傷害罪，經臺灣高雄地方法院檢察署以
    97年度調偵字第581號聲請簡易判決處刑書提起公訴，經本
    院刑事庭以97年度審交簡字第1846號、97年度交簡上字第29
    0 號刑事判決，判處被告有期徒刑3 月，如易科罰金，以1,
    000 元折算1 日；減為有期徒刑1 月又15日，如易科罰金，
    以1,000 元折算1 日。緩刑2 年（下稱系爭刑事案件）。
  (四)乙○○因系爭事故支出醫藥費51,200元；丙○○因系爭事故
    亦支出醫藥費701 元。
  (五)甲○○事後已經賠償乙○○45,000元。
四、本件兩造爭執之事項為：原告請求之慰撫金是否過高？原告
    得請求之金額為何？茲論述如下。
  (一)按因故意或過失，不法侵害他人之權利者，負損害賠償責任
    ；受僱人因執行職務，不法侵害他人之權利者，由僱用人與
    行為人連帶負損害賠償責任，民法第184 條第1 項前段、第
    188 條第1 項前段分別定有明文。查甲○○受僱於鳳泰公司
    擔任曳引車司機，因過失致原告受有系爭傷害乙情，為兩造
    所不爭執，且經系爭刑事案件判決認定屬實，堪予採憑。而
    按鳳泰公司既為甲○○之僱用人，揆諸前揭規定，即應與甲○○連帶負損害賠償責任。又乙○○因系爭事故支出醫藥費
    51,200元及受有不能工作之損失58,000元；丙○○因系爭事
    故亦支出醫藥費701 元等情，亦為兩造所不爭執（見本院卷
    第55、77頁），故原告主張此部分損失，即屬有據。
  (二)次按不法侵害他人之身體而情節重大者，被害人雖非財產上
    之損害，亦得請求賠償相當之金額。民法第195 條第1 項前
    段定有明文。又慰撫金之多寡是否相當，應依實際加害情形
    與被害人所受痛苦並斟酌雙方之身分、地位、資力與加害之
    程度及其他各種情形定之。經查，原告因系爭事故送醫急救
    後，均於當日出院，並未以手術方式治療，且均係等候傷口
    自然癒合。又乙○○因系爭傷害需進行長達近7 個月之復健
    等情，有財團法人義大醫院診斷證明書、護生堂傷科中醫診
    所診斷證明書各2 紙（見97年度交簡上附民字第29號卷，下
    稱附民卷，第5 至7 頁、第10頁）在卷可參；堪認原告均歷
    經相當之時間，傷勢始復原，且乙○○復原期間尤長，精神
    上自受有痛苦。次查，乙○○現年53歲，學歷為大專畢業，
    任職東昇紙器工廠股份有限公司業務專員，月薪約30,542元
    ，名下有房地共15筆、投資6 筆；丙○○現年44歲，學歷為
    碩士畢業，擔任審計部教育農林審計處稽察員，月薪約61,3
    65元，名下有房地共5 筆、汽車1 部及投資1 筆；甲○○現
    年56歲，學歷為高中畢業，擔任曳引車駕駛工作，名下有房
    地共5 筆、汽車1 部等情，業據兩造陳明在卷（見本院卷第
    49頁、第55頁），並有兩造稅務電子閘門財產所得調件明細
    表（見本院卷第19至43頁）在卷可稽，堪予認定。據上，足
    認原告學經歷、所得、職業及資產均較被告為優，且年紀亦
    較輕。本院斟酌兩造上開年齡、學歷、身分、教育、所得、
    資產及職業之差異性，並原告所受傷勢、復原之情形，暨甲○○之犯後態度等情狀，認乙○○及丙○○分別請求被告賠
    償80萬元及5 萬元之精神慰撫金，尚屬過高，應分別核減為
    10萬元及3 萬元，至逾此部分之請求，尚屬無據。
  (三)從而，乙○○得請求被告賠償之金額總計為209,200 元（計
    算式：51,200＋58,000＋100,000 ＝209,200 元）；丙○○
    得請求被告賠償之金額則為30,701元（計算式：701 ＋30,0
    00＝30,701元）。此外，參以甲○○事後已經賠償乙○○45
    ,000 元 ，應自損害賠償總額扣除乙情以觀，則乙○○得請
    求被告賠償之金額應為164,200 元（計算式：209,200 －45
    ,000 ＝164,200 元）。
五、綜上，原告本於侵權行為損害賠償請求權，請求被告連帶給
    付乙○○164,200 元；連帶給付丙○○30,701元，及均自附
    帶民事起訴狀繕本送達最後一位被告之翌日即97年12月20日
    （見附民卷第16、17頁）起至清償日止，按週年利率5%計算
    之利息，洵屬正當，應予准許。逾此部分之請求，為無理由
    ，應予駁回。又本件為刑事附帶民事案件，並無訴訟費用之
    支出，爰不為訴訟費用負擔之諭知，併予敘明。
六、又本件原告勝訴部分，所命給付金額未逾500,000元，應依
    職權宣告假執行。
七、本件事證已臻明確，兩造其餘陳述及攻擊防禦方法，經審酌
    後認與判決結果不生影響，爰不一一論述，附此敘明。
八、據上論結，本件原告之訴為一部有理由，一部無理由，依民
    事訴訟法第389 條第1 項第5 款，判決如主文。
中    華    民    國    98    年    8     月     4    日
            民事第五庭審判長  法  官  李昭彥
                              法  官  賴文姍
                              法  官  鄭凱文
正本係照原本作成。
如不服本判決，應於送達後20日內，向本院提出上訴狀並表明上
訴理由，如於本判決宣示後送達前提起上訴者，應於判決送達後
10日內補提上訴理由書（須附繕本）。
中    華    民    國    98    年    8     月     4    日
                              書記官  張家瑜


司法院資訊處製作；財團法人民間司法改革基金會備份。
